臺灣新竹地方法院民事小額判決
111年度竹北小字第281號
原      告  新光產物保險股份有限公司

法定代理人  吳昕紘  
訴訟代理人  張廷圭  
被      告  陳慶軒  
上列當事人間請求損害賠償（交通）事件，本院於民國111年8月
29日辯論終結，判決如下：
    主  文
被告應給付原告新臺幣貳萬零貳拾玖元，及自民國一一一年五月
十日起至清償日止，按週年利率百分之五計算之利息。
原告其餘之訴駁回。
訴訟費用新臺幣壹仟元由被告負擔新臺幣陸佰元，餘由原告負擔
。
本判決第一項得假執行。
    事實及理由
一、原告起訴主張：被告於民國110年8月15日7時許，駕駛車牌
    號碼000-0000號自用小貨車，在新竹縣○○鎮○街0號庭院前，
    因倒車不慎撞擊訴外人王月姮所有、原告承保車體損失險之
    車牌號碼000-0000號自用小客車（下稱系爭車輛），造成系
    爭車輛後車身受損，經送廠維修，所需之修復費用為新臺幣
    （下同）33,651元（包括工資6,225元、塗裝7,255元、零件
    20,171元）。原告已依保險契約理賠完畢，自得依保險法第
    53條第1項規定，取得代位行使被保險人對於第三人之求償
    權，爰依侵權行為及保險代位之法律關係提起本訴訟，請求
    被告賠償上開金額之損害。並聲明：被告應給付原告33,651
    元，及自起訴狀繕本送達之翌日起至清償日止，按週年利率
    5%計算之利息。
二、被告則以：承認有撞到系爭車輛的車尾，但只有上部，底下
    的傷痕與我無關等語。並聲明：原告之訴駁回。　　
三、得心證之理由：
　㈠按因故意或過失，不法侵害他人之權利者，負損害賠償責任
    。汽車、機車或其他非依軌道行駛之動力車輛，在使用中加
    損害於他人者，駕駛人應賠償因此所生之損害。但於防止損
    害之發生，已盡相當之注意者，不在此限。民法第184條第1
    項前段、第191條之2分別定有明文。原告主張承保之系爭車
    輛於上開時、地，在熄火停止狀態下，遭被告所駕駛之自用
    小貨車在倒車時不慎碰撞，致系爭車輛受有損害等情，業據
    提出關西分駐所受理各類案件紀錄表、道路交通事故現場圖
    、行車執照、系爭車輛受損照片、估價單、電子發票證明聯
    及車險保單查詢列印等件為證，並經本院依職權向新竹縣政
    府警察局新埔分局調閱本件交通事故相關資料查明無訛，而
    被告亦不否認有碰撞系爭車輛，是堪認原告之主張為真實。
　㈡被告雖稱其僅碰撞系爭車輛車尾上部（見本院卷第41頁編號1
    照片，被告以鉛筆圈出之位置，即系爭車輛車牌上方、Ｈ標
    誌右側位置之刮痕），底下（指車牌右下方、保險桿上側位
    置）的凹痕與我無關等語（見本院卷第68頁）。經查，觀諸
    原告所提出之系爭車輛受損照片（見本院卷第11頁）及警方
    提供之現場照片（見本院卷第41頁）所示之系爭車輛損害情
    形，系爭車輛遭碰撞之處，係在車牌右側邊緣向上、下沿伸
    之車體位置，約位於一垂直線上，依一般經驗法則，可推論
    為一次撞擊所造成之痕跡，被告辯稱下方凹陷之損壞非其所
    造成云云，應屬避重就輕之卸責之詞，並非可採。基此，原
    告本於上開法律規定，請求被告賠償系爭車輛之全部修復費
    用，洵屬有據。
　㈢次按不法毀損他人之物者，被害人得請求賠償其物因毀損所
    減少之價額，民法第196條定有明文；又物被毀損時，被害
    人除得依民法第196條之規定請求賠償外，並不排除民法第2
    13條至第215條之適用，而依民法第196條請求賠償物被毀損
    所減少之價額，得以修復費用為估定之標準，但以必要者為
    限（例如：修理材料以新品換舊品，應予折舊），最高法院
    73年度台上字第1574號裁判意旨、最高法院77年度第9次民
    事庭會議決議可資參照。查被告應就系爭車輛之損害負損害
    賠償責任，已如前述，而系爭車輛因本件事故受損所支付之
    修復費用為33,651元（包括工資6,225元、塗裝7,255元、零
    件20,171元），業經原告提出估價單、電子發票證明聯為證
    ，經核上開估價單所列各修復項目與系爭車輛毀損之情形相
    符，堪認確係修復系爭車輛所必要，而各項費用亦尚稱合理
    ，則原告此部分主張即堪採信。又依行政院所頒固定資產耐
    用年數表及固定資產折舊率之規定，【非運輸業用客車、貨
    車】之耐用年數為5年，依定率遞減法每年折舊1000分之369
    ，另依營利事業所得稅查核準則第95條第6項規定「固定資
    產提列折舊採用定率遞減法者，以1年為計算單位，其使用
    期間未滿1年者，按實際使用之月數相當於全年之比例計算
    之，不滿1月者，以1月計」，系爭車輛自出廠日108年2月，
    迄本件車禍發生時即110年8月15日，已使用2年6月，則零件
    扣除折舊後之修復費用估定為6,549元（計算式詳如附表）
    ；再加計前開工資6,225元、塗裝7,255元因無折舊之問題，
    且該部分之支出係屬修復系爭車輛所必要之費用。準此，合
    計系爭車輛因本件事故發生而減少之價額為20,029元（計算
    式：折舊後零件6,549元＋工資6,225元＋塗裝7,255元＝20,029
    元）。
　㈣又按被保險人因保險人應負保險責任之損失發生，而對於第
    三人有損失賠償請求權者，保險人得於給付賠償金額後，代
    位行使被保險人對於第三人之請求權，保險法第53條第1項
    亦定有明文；而此項法定代位權之行使，有債權移轉之效果
    ，故於保險人給付賠償金額後，被保險人對於第三人請求權
    即移轉於保險人（最高法院69年度台上字第923號判例意旨
    參照）。查原告業依保險契約之約定賠付所承保系爭車輛之
    修復費用等情，有電子發票證明聯及代位求償同意書在卷可
    考，參諸前開說明，其自得代位被保險人行使對被告之損害
    賠償請求權。惟按損害賠償只應填補被害人實際損害，保險
    人代位被害人請求損害賠償時，依保險法第53條第1項規定
    ，如其損害額超過或等於保險人已給付之賠償金額，固得就
    其賠償之範圍，代位請求賠償，如其損害額小於保險已給付
    之賠償金額，則保險人所得代位請求者，應僅以該損害額為
    限，此觀最高法院65年台上字第2908號判例意旨亦明。本件
    原告固依其與被保險人間之保險契約之約定，賠付被保險人
    車體損失險保險金33,651元，然本件被保險人所得請求之損
    害賠償金額既為20,029元，參諸前揭說明，原告所得代位被
    保險人之損害賠償額即應以20,029元為限。
　㈤末按給付無確定期限者，債務人於債權人得請求給付時，經
    其催告而未為給付，自受催告時起，負遲延責任。其經債權
    人起訴而送達訴狀，或依督促程序送達支付命令，或為其他
    相類之行為者，與催告有同一之效力。遲延之債務，以支付
    金錢為標的者，債權人得請求依法定利率計算之遲延利息。
    應付利息之債務，其利率未經約定，亦無法律可據者，週年
    利率為5%，民法第229條、第233條第1項及第203條分別定有
    明文。本件原告依據民法侵權行為及保險代位之規定請求被
    告賠償系爭車輛修復費用，屬給付無確定期限、亦無約定利
    率之金錢債權，依前揭說明，原告主張自本件起訴狀繕本送
    達之翌日即自111年5月10日（見本院卷第31頁）起至清償日
    止，按週年利率5%計算之利息，亦屬有據。
四、綜上所述，原告依民法侵權行為及保險法第53條第1項規定
    ，請求被告給付20,029元，及自111年5月10日起至清償日止
    ，按週年利率5%計算之利息，為有理由，應予准許；逾此範
    圍之請求，即無理由，應予駁回。
五、本件為適用小額訴訟程序所為被告部分敗訴之判決，就原告
    勝訴部分應依職權宣告假執行，並於裁判時確定訴訟費用如
    主文第3項所示之金額。
六、訴訟費用負擔之依據：民事訴訟法第79條。
中　　華　　民　　國　　111 　年　　9 　　月　　23　　日
                  竹北簡易庭    法　官 彭淑苑
以上正本係照原本作成。
如對本判決上訴，須於判決送達後 20 日內向本院提出上訴狀。
如委任律師提起上訴者，應一併繳納上訴審裁判費。
中　　華　　民　　國　　111 　年　　9 　　月　　23　　日
                                書記官 林琬茹
附表
-----
折舊時間           金額
第1年折舊值        20,171×0.369=7,443
第1年折舊後價值    20,171-7,443=12,728
第2年折舊值        12,728×0.369=4,697
第2年折舊後價值    12,728-4,697=8,031
第3年折舊值        8,031×0.369×(6/12)=1,482
第3年折舊後價值    8,031-1,482=6,549